【裁判字號】    98,訴,1417
【裁判日期】    990126
【裁判案由】    清償債務
【裁判全文】
臺灣桃園地方法院民事判決              98年度訴字第1417號
原      告  丙○○
訴訟代理人  黃啟逢律師
被      告  乙○○
上列當事人間請求清償債務事件，本院於民國99年1 月11日言詞
辯論終結，判決如下：
    主  文
原告之訴及假執行之聲請均駁回。
訴訟費用由原告負擔。
    事  實  及  理  由
甲、原告起訴主張，被告前於民國97年3 月間向原告借款新臺幣
    （下同）61萬元，並以經營園藝之帳目均由被告女兒即訴外
    人張莉英管理為由，請求將借款匯入訴外人張莉英玉山商業
    銀行中壢分行帳號：0000000000000 之帳戶內（下稱系爭帳
    戶）。因原告與被告之妻情同姊妹，乃同意借款，惟當時原
    告現金不足，經與公司客戶即訴外人丁○○預支其應付貨款
    後，由訴外人丁○○委託其友人即訴外人甲○○，以訴外人
    甲○○名義於97年3 月13日將61萬元匯入上開帳戶。詎料，
    被告於還款1 萬元後，迄未清償其餘借款，幾經催討，均未
    獲置理，甚至否認上開借款之情事存在。為此，爰依民法消
    費借貸之規定提起本件訴訟等語。並為訴之聲明：被告應給
    付原告60萬元及自起訴狀繕本送達翌日起至清償日止，按週
    年利率5%計算之利息；原告並願供擔保請准宣告假執行。
    對被告抗辯所為之陳述則略以：訴外人盧守儀於失去蹤影前
    ，為被告所聘僱之園藝師傅，原告與訴外人盧守儀間並不熟
    識，訴外人盧守儀是否曾詐騙被告，為渠等間之私人糾紛，
    與本件清償債務事件無涉等語。
乙、被告則以: 被告雖不爭執原告有前開匯款61萬元，嗣後並經
    訴外人張莉英返還原告1 萬元之事實，惟被告事前均不知有
    此借款存在，原告應就其主張負舉證責任。本件實為原告欲
    避免其夫知悉其借款60萬元予訴外人盧守儀，遂將借款先匯
    入訴外人張莉英之前開帳戶，再由受原告委託之訴外人張莉
    英提領61萬元後，於當日交付60萬元予訴外人盧守儀收受，
    另返還原告多餘之1 萬元。又訴外人盧守儀除騙走原告上開
    款項外，亦詐騙被告2 千萬元，業經被告對之提起告訴後，
    由臺灣桃園地方法院檢察署以98年度偵字第19384 號詐欺案
    件偵查中等語，資為答辯。並為答辯聲明：駁回原告之訴；
    被告如受不利益判決，願供擔保請准宣告免為假執行。
丙、得心證之理由：
一、兩造不爭執之事項：原告前於97年3 月間，向其公司客戶即
    訴外人丁○○預支應付貨款後，由訴外人丁○○委託訴外人
    甲○○，以訴外人甲○○名義於97年3 月13日將61萬元匯入
    系爭帳戶，並由訴外人即原告女兒張莉英領出後，將其中1
    萬元返還原告之事實，除為兩造所不爭執外，並有彰化銀行
    匯款回條聯影本1 紙附卷可稽（見本院卷第3 頁）及經證人
    張莉英、丁○○、甲○○分別於本院98年9 月22日、98年12
    月28日到庭證述在卷。
二、兩造於98年10月19日本院言詞辯論時（見本院卷第28頁），
    協議簡化爭點為：
（一）原告上開匯款行為是否經由被告指示？
（二）兩造間是否成立60萬元之消費借貸關係？
三、本院之判斷：
（一）經查，提供系爭帳戶予原告匯款之證人張莉英業於本院98
      年9 月22日言詞辯論時到庭證稱略以：原告是要借款給訴
      外人盧守儀，把錢匯到伊銀行戶頭，原告要伊直接幫忙把
      錢領出來，將60萬元交給訴外人盧守儀。後來伊在桃園縣
      平鎮市雙連坡訴外人盧守儀作園藝的地方將60萬元交給訴
      外人盧守儀，隨後原告也出現，伊就把1 萬元還給原告。
      原告要借伊的戶頭是因為不想讓原告先生知道這筆借款，
      而且訴外人盧守儀也沒有戶頭，所以原告要伊幫訴外人盧
      守儀忙。訴外人盧守儀原先向伊爸爸即被告租房子，與被
      告一起作園藝等語（見本院卷第21頁、第22頁）；另證人
      丁○○則於本院98年12月28日言詞辯論時到庭結證稱略以
      ：原告有在97年3 月間託伊匯款61萬元，因為伊與原告有
      生意上往來，當天原告打電話給伊說要借支貨款60幾萬元
      要匯給別人，因為帳還沒有來，伊的公司不方便，所以伊
      先叫房東的兒子即證人甲○○幫伊出錢先匯給壹個女的，
      名字伊忘記了。原告請伊匯錢時說其親戚急需用錢，除此
      之外，原告沒有講到其他事情，後來伊就把原告的貨款扣
      下此金額的錢交給證人甲○○等語；證人甲○○亦於同日
      到庭結證稱略以：97年3 月間，證人丁○○有託伊匯款，
      證人丁○○向伊父親租房子已經10幾年了，那天打電話說
      有一筆錢急需要用，問伊是否方便，給伊帳號及受款人，
      之後就沒有說任何事情了。伊與證人丁○○很熟，伊都不
      會過問匯錢的用途這些事情等語在卷可參（見本院卷第51
      頁背面、第52頁）。
（二）依上開各證人證述之內容參核以觀，所能確定者，僅為原
      告確曾囑託證人丁○○匯款61萬元予證人張莉英，而證人
      丁○○復再囑託證人甲○○為此匯款行為；嗣證人張莉英
      亦確有自系爭帳戶內提領61萬元，並再將其中1 萬元交還
      原告等事實。至於被告是否有向原告為借款之意思表示並
      經原告承諾，且兩造係約定將此借款匯入證人張莉英所有
      之系爭帳戶內，則均未能由上開證人證述之內容加以證明
      。
（三）按當事人主張有利於己之事實者，就其事實有舉證之責任
      ，民事訴訟法第277 條前段定有明文。且按民事訴訟如係
      由原告主張權利者，應先由原告負舉證之責，若原告先不
      能舉證，以證實自己主張之事實為真實，則被告就其抗辯
      事實即令不能舉證，或其所舉證據尚有疵累，亦應駁回原
      告之請求，最高法院17年上字第917 號判例意旨亦足參照
      。本件原告所匯款之系爭帳戶非被告所有，被告又已否認
      有向原告借款之舉，加以原告未能另行舉證證明匯入系爭
      帳戶內之金錢為被告之借款，揆諸上開法律規定及判例說
      明，原告遽而主張兩造間有前述之消費借貸契約存在，即
      難採信。
四、再按稱消費借貸者，謂當事人一方移轉金錢或其他代替物之
    所有權於他方，而約定他方以種類、品質、數量相同之物返
    還之契約；借用人應於約定期限內，返還與借用物種類、品
    質、數量相同之物，未定返還期限者，借用人得隨時返還，
    貸與人亦得定1 個月以上之相當期限，催告返還，民法第
    474 條第1 項、第478 條固有明文。惟本件原告不能舉證證
    明兩造間有其所述之消費借貸關係存在，既已認定如前，則
    原告訴請被告返還此借款，於上揭法律規定之要件，即有未
    合，不應准許。
五、從而，原告依民法消費借貸之法律關係，請求被告給付原告
    60萬元及自起訴狀繕本送達翌日起至清償日止，按週年利率
    5%計算之利息，為無理由，應予駁回。
六、兩造其餘攻擊或防禦方法及未經援用之證據，經本院斟酌後
    ，認為均不足以影響本判決之結果，自無再逐一詳予論駁之
    必要，併此敘明。
七、本件原告之訴既經駁回，其假執行之聲請已失所附麗，應併
    駁回之。
據上論結，本件原告之訴為無理由，依民事訴訟法第78條，判決
如主文。
中    華    民    國    99    年    1     月    26    日
              民事第二庭    法  官  張震武
以上正本係照原本作成
如對本判決上訴，須於判決送達後20日內向本院提出上訴狀
中    華    民    國    99    年    1     月    26    日
                            書記官  顏伯儒

司法院資訊處製作；財團法人民間司法改革基金會備份。
